臺灣高雄地方法院交通事件裁定　　　　　　　　　　九十三年度交聲字第三四二號
　　原處分機關　高雄市政府交通局交通事件裁決處
　　異　議　人
　　即受處分人　甲○○
右列異議人因違反道路交通管理處罰條例案件，對於高雄市政府交通局交通事件裁決
處於民國九十三年七月十三日所為之處分（原處分案號：高市府交裁字第裁三二－Ｑ
Ａ0000000號、三二—ＱＡ0000000號、三二—ＱＤ0000000號
、三二—ＱＥ0000000號、三二—ＱＣ0000000號、三二—00000
0000號、三二—ＱＡ0000000號、三二—ＱＡ0000000號、三二—
ＱＡ0000000號、三二—ＱＡ0000000號、三二—ＱＡ0000000
號、三二—ＱＡ0000000號、三二—ＱＡ0000000號、三二—ＱＡ00
00000號）聲明異議，本院裁定如左：
    主  文
九十三年七月十三日高市府交裁字第裁三二－ＱＡ0000000號、三二—ＱＡ0
000000號、三二—ＱＤ0000000號、三二—ＱＥ0000000號、三
二—ＱＣ0000000號、三二—000000000號、三二—ＱＡ00000
00號、三二—ＱＡ0000000號、三二—ＱＡ0000000號、三二—ＱＡ
0000000號、三二—ＱＡ0000000號、三二—ＱＡ0000000號、
三二—ＱＡ0000000號、三二—ＱＡ0000000號之處分均撤銷。
甲○○不罰。
    理  由
一、原處分機關係以異議人即受處分人甲○○所有車號Ｄ三—０八二六號自小客車，
    於民國九十二年四月一日、四月二日、五月五日十五時六分、五月五日十五時十
    七分、五月三十日、七月七日、七月三十日、七月三十一日、八月二十二日、十
    月八日、十二月十一日及九十三年四月五日、五月十八日均超速行駛，經警逕行
    舉發移送，且又於九十二年七月七日不依限期參加定期檢驗，爰依道路交通管理
    處罰條例第十七條第一項、第四十條第一項予以裁罰。
二、聲請意旨略以：異議人業於民國九十年八月二十七日將所有車牌號碼Ｄ三—０八
    二六號自小客車典當於當鋪，因無法繳交利息而無法贖回車輛，當鋪說車子已賣
    出會辦理流當過戶，故異議人自九十年八月二十七日後即未駕駛該車輛，卻收到
    超速罰單十三單及不依限期參加定期檢驗罰單一張，始知車輛遭他人違規使用，
    爰依法聲明異議。
三、按「汽車不依限期參加定期檢驗者，處汽車所有人新臺幣九百元以上一千八百元
    以下罰鍰」、「汽車駕駛人，行車速度超過規定之最高時速，處一千二百元以上
    二千四百元以下罰鍰」、「本條例關於車輛所有人之處罰，如應歸責於車輛駕駛
    人者，處罰車輛駕駛人」，道路交通管理處罰條例第十七條第一項、第四十條第
    一項、第八十五條第二項分別定有明文，是道路交通管理處罰條例第十七條第一
    項情形，如應歸責於車輛駕駛人者，及第四十條第一項之規定均係處罰汽車駕駛
    人，並非處罰汽車所有人。
四、異議人具狀並到庭陳稱：(1)伊所有上開車輛已於九十年八月二十七日典當給昇旺
    當鋪（現改名為進元當鋪），伊因無法繳交利息而無法贖回車輛，進元當鋪老闆
    說車子已經賣掉，所以這部車自九十年八月二十七日後就不是伊在使用，流當後
    當鋪應該找伊過戶，但當鋪自己賣掉了，伊又不能報遺失，且伊已將昇旺當鋪的
    當票遺失(2)伊係向台新銀行貸款購買上開車輛，並將該車設定動產抵押權予台新
    銀行，伊嗣後為前述典當行為，致犯違反動產擔保交易法、詐欺等罪等語，並提
    出臺灣高雄地方法院檢察署檢察官九十一年度偵字第二二九０九、二二九一０號
    起訴書影本為憑。經查，異議人所有上開違規車輛於九十年八月二十七日已典當
    交付昇旺當舖，其後並未能回贖流當，之後即由昇旺當舖於九十一年十月五日轉
    售予張志明等事實，業據證人即昇旺當舖會計陳秋錦於九十三年十月二十一日到
    庭證述明確，並有證人陳秋錦提出之上開車輛讓渡書可資佐證，核與證人進元當
    鋪負責人羅真修到庭結證稱：因為異議人對銀行的貸款沒有清償，所以本車輛無
    法過戶，因此目前車輛佔有人已非本件異議人，但異議人仍為該車名義所有人，
    才會收到罰單，若異議人願意清償貸款，伊也願意配合辦理過戶並將罰鍰、稅金
    繳清等語相符，另參以上開車輛於九十一年十月五日讓渡予張志明，受讓人張志
    明係居住於宜蘭縣頭城鎮下埔里九十九號，有讓渡書乙紙可稽，而上開車輛自九
    十二年四月一日起至九十三年五月十八日止，共計十三次違規超速行駛，地點分
    別係宜一九一線、宜蘭縣台二線、宜蘭市○○路○段、礁溪鄉份尾橋與下埔、台
    七線、一九一線縣道、台九線等地，更堪認異議人所有上開車輛於上揭時地超速
    違規，應非異議人駕駛所為，且自九十年八月二十七日以後，上開車輛佔有人已
    非本件異議人，故上開車輛未依限期參加檢驗，實應歸責於車輛駕駛人，是異議
    人上開所辯，應非虛詞，足堪採信。從而，揆諸上揭規定，原處分機關逕認異議
    人有違反道路交通管理處罰條例第十七條第一項、第四十條第一項之行為而裁處
    罰鍰，於法尚有未洽。應認本件異議為有理由，應將原處分撤銷並諭知異議人不
    罰，以資適法。至九十三年七月十三日高市府交裁字第裁三二－ＢＳ00000
    00號處分，異議人已當庭對此部分撤回異議（見九十三年十月二十一日訊問筆
    錄），附此敘明。
五、據上論斷，應依道路交通管理處罰條例第八十七條第二項、道路交通案件處理辦
    法第二十條前段，裁定如主文。
中      華      民      國      九十三      年    十    月    二十八    日
                                臺灣高雄地方法院交通法庭
                                    法  官    郭瓊徽
右正本證明與原本無異。
如不服本裁定，應於裁定送達後五日內，向本院提出抗告狀。
                                  書記官    陳瓊芳
中      華      民      國      九十三      年    十    月    二十八    日
